臺灣彰化地方法院刑事判決
110年度附民字第232號
原      告  江益瑋
被      告  廖昱凱


上列被告因請求賠償損害案件（本院刑事案號：110年度訴字第7
31號），經原告提起刑事附帶民事訴訟，請求損害賠償，本院判
決如下：
    主  文
被告應給付原告新臺幣170,000元，及自民國110年10月5日起至
清償日止，按年息百分之5計算之利息。
本判決第1項得為假執行。但被告如以新臺幣170,000元為原告預
供擔保後，得免為假執行。
    事實及理由
壹、原告起訴主張略以：
一、被告廖昱凱自民國109年9月間起，加入真實姓名年籍不詳、
    綽號「成哥」所屬之對他人實施詐欺犯罪為目的，具有常習
    性、牟利性之結構性組織，旋意圖為自己不法之所有，而與
    該詐騙集團成員共同基於詐欺之犯意聯絡，先於109年9月4
    日起成立「豐崎興業社」，由被告擔任「豐崎興業社」之負
    責人，並向彰化商業銀行股份有限公司（下稱彰化銀行）申
    辦帳號00000000000000號帳戶（戶名：豐崎興業社廖昱凱）
    ，作為詐欺取財之工具使用，再以上揭彰化銀行帳戶向「金
    恆通科技股份有限公司」（下稱「金恆通公司」申請金流付
    款服務。嗣該詐騙集團成員於附表所示之時間，以附表所示
    之方式對原告實施詐術，致原告陷於錯誤，以代碼繳費方式
    支付附表所示金額之款項，由「金恆通公司」代收後，再將
    款項撥至被告上揭彰化銀行帳戶。
附表：　
詐騙方式 繳費時間 （109年） 繳費金額 （新臺幣） 於109年11月間，透過通訊軟體「Line」帳號「余妍樂」、「羅德強」，慫恿江益瑋透過超商代碼繳費方式投資網路平台。 11月20日下午6時45分、6時46分、6時47分、6時53分、6時57分、11月25日下午6時1分、6時1分、6時7分、6時8分 2萬元、2萬元、2萬元、2萬元、2萬元、2萬元、2萬元、2萬元、1萬元（共17萬元） 
二、被告上開所為涉犯3人以上共同犯詐欺取財、洗錢、參與犯
    罪組織等罪嫌，業經檢察官以110年度偵字第5529號等案件
    起訴在案，其所為已不法侵害原告財產權，致原告財產損失
    ，被告應負責賠償，爰依法訴請被告賠償，並聲明： ㈠被告
    應給付原告新臺幣(下同)170,000元，及自本件起訴狀繕本
    送達翌日起至清償日止，按年息百分之5計算之利息。㈡請依
    職權為假執行之宣告。㈢訴訟費用由被告負擔。
貳、被告答辯略以：
　　我無法負擔全部金額，並聲明：原告之訴駁回。
參、本院得心證之理由：
一、按附帶民事訴訟之判決，應以刑事訴訟判決所認定之事實為
    據，刑事訴訟法第500條前段定有明文。查原告基於幫助詐
    欺取財及幫助洗錢之犯意，擔任「豐崎興業社」之人頭負責
    人並據以申辦上揭彰化銀行帳戶提供予他人使用，嗣為詐騙
    集團不詳成員取得後利用作為詐騙及洗錢之人頭帳戶，以上
    述附表所示方式詐騙原告，致原告受騙，因而依指示以代碼
    繳費方式，支付同上附表所示金額之款項，繼由「金恆通公
    司」代收該款項後撥至被告上揭彰化銀行帳戶後，為不詳詐
    騙集團成員領得，核被告所為構成犯罪（幫助詐欺取財罪、
    幫助洗錢罪之想像競合犯，應從一重論以幫助洗錢罪），業
    經本院以110年度訴字第731號刑事判決認定明確，並判處被
    告罪刑在案，有該刑事判決可憑，是原告主張被告侵害其財
    產權係屬真正，應可認定。
二、按因故意或過失，不法侵害他人權利者，負損害賠償責任。
    數人共同不法侵害他人之權利者，連帶負損害賠償責任。造
    意人及幫助人，視為共同行為人。民法第184條第1項前段、
    第185條第1項前段、第2項定有明文。查被告所為，幫助詐
    騙集團成員向原告實施詐騙，致原告受騙繳款，至終款項撥
    至被告上揭彰化銀行帳戶後遭詐欺集團成員領走，原告因而
    受有財產損失計17萬元，被告為幫助人，乃應視為與詐騙集
    團實施詐騙者之共同行為人，是其等共同故意不法侵害原告
    之財產權，依前述民法第184條第1項前段、第185條之規定
    ，係成立共同侵權行為，自應由全體共同侵權人就本件不法
    侵害原告財產權之全部行為，對原告連帶負損害賠償責任。
    是原告主張其財產權受侵害而依法訴請被告應賠償17萬元，
    於法有據，應予准許。
三、按給付有確定期限者，債務人自期限屆滿時起，負遲延責任
    。給付無確定期限者，債務人於債權人得請求給付時，經其
    催告而未為給付，自受催告時起，負遲延責任。其經債權人
    起訴而送達訴狀，或依督促程序送達支付命令，或為其他相
    類之行為者，與催告有同一之效力。民法第229條第1項、第
    2項分別定有明文。又遲延之債務，以支付金錢為標的者，
    債權人得請求依法定利率計算之遲延利息。但約定利率較高
    者，仍從其約定利率。應付利息之債務，其利率未經約定，
    亦無法律可據者，週年利率為百分之5。民法第233條第1項
    、第203條亦有明定。本件原告對被告請求損害賠償之債權
    ，核屬無確定期限之給付，經原告之催告而未為給付，被告
    負遲延責任。查本件起訴狀繕本已於110年10月4日合法送達
    被告（由被告同居人其父親代收），有本院送達證書存卷可
    按。是原告請求自起訴狀繕本送達之翌日（即110年10月5日
    ）起至清償日止，按年息百分之5計算之法定遲延利息，核
    無不合，應予准許。　　
四、綜上所述，原告主張被告侵權，而依侵權行為之法律關係，
    訴請被告給付17萬元，及自起訴狀繕本送達之翌日即110年1
    0月5日起至清償日止，按年息百分之5計算之利息，為有理
    由，應予准許。
五、本判決就原告勝訴部分未逾50萬元，爰依職權為假執行之宣
    告，並依職權就被告部分，酌定相當之擔保金額而為免假執
    行之宣告。
六、本件為刑事附帶民事訴訟，依法無庸繳納裁判費，且訴訟程
    序中，兩造並無其他訴訟費用之支出，爰不另為訴訟費用負
    擔之諭知，附此敘明。
據上論斷，原告之訴為有理由，應依刑事訴訟法第502條第2項、
第490條前段、第491條第10款，民事訴訟法第389條第1項第5款
、第392條第2項，判決如主文。
中　　華　　民　　國　　111 　年　　9 　　月　　21　　日
                  刑事第三庭   審判長法官  周淡怡
                               法      官  陳德池
                               法      官  吳芙如
以上正本證明與原本無異。
如不服本判決應於收受判決後20日內向本院提出上訴書狀，並應
敘述具體理由。其未敘述上訴理由者，應於上訴期間屆滿後20日
內向本院補提理由書( 均須按他造當事人之人數附繕本) 「切勿
逕送上級法院」。
中　　華　　民　　國　　111 　年　　9 　　月　　21　　日
                               書  記  官  楊蕎甄